【裁判字號】    99,交抗,58
【裁判日期】    990129
【裁判案由】    聲明異議
【裁判全文】
臺灣高等法院高雄分院刑事裁定          99年度交抗字第58號
抗  告  人
即受處分人  甲○○
上列抗告人因違反道路交通管理處罰條例聲明異議案件，不服臺
灣高雄地方法院中華民國99年1 月5 日裁定（98年度交聲字第27
63號），提起抗告，本院裁定如下：
    主  文
抗告駁回。
    理  由
一、本件經本院審理結果，認第一審裁定認事、用法均無違誤，
    應予維持，並引用第一審裁定之事實、理由及證據（如附件
    ）。
二、抗告意旨略以：伊有按照限速60公里之標杆行駛，並非上橋
    一路皆以超速行駛，舉證照片不能呈現此一現象。又伊本來
    係行駛在3 、4 輛慢車之後，已造成後方塞車，至上橋車速
    變慢，為求上橋行車順利與超車乃瞬間加油，此間已進入照
    相器材處，因怕後車反應不及，遂不敢煞車。為此，提起抗
    告，請撤銷原裁定云云。
三、經查：抗告人有違反道路交通管理處罰條例第40條規定「汽
    車駕駛人，行車速度，超過規定之最高時速」之事實及證據
    ，已經原審敘明抗告人駕駛車牌號碼1559-GP 號自用小客車
    ，於98年3 月13日7 時12分許，行經高雄市○○○路1200號
    北上路段300 公尺速限60公里路段時，以時速83公里速度行
    駛，超速23公里，為高雄市政府警察局交通警察大隊鼓山分
    隊員警以雷達測速儀器拍照後逕行舉發等節，有高雄市政府
    警察局BX0000000 號舉發違反道路交通管理事件通知單、超
    速採證相片、違反道路交通管理處罰條例逕行舉發汽車所有
    人提供違規駕駛人申報單在卷可憑（見原審卷第11至15頁）
    ，並於原裁定論述採證之理由甚詳。抗告人確於上揭時地超
    速行駛而為雷達測速儀器拍照之事實，已堪認定。抗告人認
    採證照片僅能證明瞬間時速，不能證明上橋後一路超速行駛
    ，及其超越慢速車後慮及行車安全未踩煞車云云。惟上開「
    行車速度，超過規定之最高時速」規定，係令一般汽車駕駛
    人駕駛汽車時，不得超過該路段所規定之最高時速，於有逾
    越規定之最高速限時即屬應依法處罰之違規行為，並非汽車
    駕駛人一路以超越規定速限行車始符合該條所定之處罰要件
    ，抗告人駕駛上開汽車既有逾越規定速限情事，而為測速照
    相器材拍照存證，原處分機關依法裁處並無不合。又抗告人
    為具有相當駕駛汽車經驗之人，當知超速行駛為違規行為，
    應儘量避免以免受罰，其於限速60公里之路段，仍得以時速
    83公里之高速超越前車，足見前車行駛速度應非慢車，否則
    ，抗告人何須以此高速超越前車？抗告人既決定超速行駛，
    其有無不及煞車降低時速，顯不影響其確有超速行車之違規
    事實，何能以未煞車卸責？原處分機關對抗告人上揭違規行
    為予以裁處，自無違行政程序法第6 、8 、9 條之規定。從
    而，抗告人仍執陳詞，指摘原裁定採證論理不當，提起抗告
    ，為無理由，應予駁回。
四、據上論結，應依道路交通案件處理辦法第26條、刑事訴訟法
    第412 條、第373條，裁定如主文。
中    華    民    國    99    年    1     月    29    日
                  刑事第十庭    審判長法  官  陳中和
                                      法  官  李政庭
                                      法  官  林水城
以上正本證明與原本無異。
本件不得再抗告。
中    華    民    國    99    年    1     月    29    日
                                      書記官  蔡佳君
附件
臺灣高雄地方法院交通事件裁定        98年度交聲字第2763號
原處分機關  高雄市政府交通局
異  議  人
即受處分人  甲○○  男  41歲（民國○○年○月○○日生）
                    身分證統一編號：Ｚ000000000號
                    住高雄市楠梓區○○○路1761巷40號
上列異議人即受處分人因違反道路交通管理處罰條例案件，對於
高雄市政府交通局民國98年9 月3 日所為之處分（高市交裁字第
32-BX0000000號），聲明異議，本院裁定如下：
    主  文
原處分撤銷。
甲○○汽車駕駛人，行車速度，超過規定之最高時速，處罰鍰新
臺幣貳仟肆佰元，並記違規點數壹點。
    理  由
一、處分意旨略以：異議人即受處分人甲○○駕駛車牌號碼1559
    -GP 號自用小客車，於民國98年3 月13日7 時12分許，行經
    高雄市○○○路1200號北上路段300 公尺速限60公里路段時
    ，以時速83公里之速度行駛，超速23公里，為高雄市政府警
    察局交通警察大隊鼓山分隊員警以雷達測速儀器拍照後逕行
    舉發，原處分機關爰依道路交通管理處罰條例第40條之規定
    ，裁處異議人罰鍰新臺幣（下同）2400元等語。
二、異議意旨略以：異議人於上開時、地開車上班，因閃避後方
    3 部慢車，瞬間加速上坡，後即恢復車速，雖知該處設有超
    速取締照相，但為避免意外而未緊急煞車，原處分違反「行
    政上對當事人有利及不利事項一律注意」、「行政行為，非
    有正當理由，不得為差別待遇」、「行政行為，應以誠實信
    用之方法為之，並保護人民正當合理之信賴」等行政原則，
    異議人不服，為此聲明異議，請求撤銷原處分等語。
三、按行車速度依速限標誌或標線之規定；又汽車駕駛人，行車
    速度，超過規定之最高時速，或低於規定之最低時速者，處
    1200 元 以上2400元以下罰鍰；另汽車駕駛人違反第40條規
    定者，並記違規點數1 點，道路交通安全規則第93條第1 項
    ，道路交通管理處罰條例第40條、第63條第1 項第1 款分別
    定有明文。經查：
  (一)異議人駕駛車牌號碼1559-GP 號自用小客車，於98年3 月13
    日7 時12分許，行經高雄市○○○路1200號北上路段300 公
    尺速限60公里路段時，以時速83公里速度行駛，超速23公里
    ，為高雄市政府警察局交通警察大隊鼓山分隊員警以雷達測
    速儀器拍照後逕行舉發等節，有高雄市政府警察局BX000000
    0 號舉發違反道路交通管理事件通知單、超速採證相片、違
    反道路交通管理處罰條例逕行舉發汽車所有人提供違規駕駛
    人申報單在卷可參，並為異議人於聲明異議狀中所不爭執，
    此部分事實應堪認定。又本件設置雷達測速照相儀器之高楠
    公路1200號北上路段300 公尺路段前，設有「常有測速照相
    」及限速60公里之標誌桿，有異議人所提隨車錄影光碟翻拍
    相片在卷可憑，且異議人亦自承其明知本件違規處設有測速
    照相儀器，可見本件雷達測速照相儀器之設置亦符合道路交
    通管理處罰條例第7 條之2 第3 項之規定。
  (二)異議人雖辯稱為閃避後方3 部慢車而加速，惟未舉證以實之
    ，已有可疑，且依其所辯，該3 部慢車既在異議人之後方，
    應無為閃避而加速之必要，又上坡路段仍應受最高速度規定
    之限制，異議人所謂為行車上坡而超速，亦非可取，況異議
    人既已違規超速在先，自不得藉避免追撞意外而不煞車以免
    責，至「行政行為，非有正當理由，不得為差別待遇。」、
    「行政行為，應以誠實信用之方法為之，並應保護人民正當
    合理之信賴。」、「行政機關就該管行政程序，應於當事人
    有利及不利之情形，一律注意。」固為行政程序法第6 、8
    、9 條所明定，惟原處分核無違反上開行政程序原則之處，
    是異議人上開辯解，應非可採。
四、綜上，異議人確有於上開時、地，行車速度超過規定之最高
    時速之違規行為，原處分機關雖依道路交通管理處罰條例第
    40條規定裁處異議人罰鍰2400元，然漏未依同條例第63條第
    1 項第1 款規定，予以記違規點數1 點，仍有違誤。本件異
    議雖無理由，然原處分既有上開不當之處，仍應由本院將原
    處分撤銷，另依同條例第40條、第63條第1 項第1 款之規定
    ，裁處異議人罰鍰2400元，並記違規點數1 點，以資適法。
五、據上論斷，依道路交通案件處理法第20條前段，裁定如主文
    。
中    華    民    國    99    年    1     月    5     日
                  交通法庭  法  官  楊國煜
如不服本裁定應於送達後5日內向本院提出抗告狀。
以上正本證明與原本無異。
中    華    民    國    99    年    1     月    5     日
                            書記官  王芷鈴

司法院資訊處製作；財團法人民間司法改革基金會備份。
